臺灣桃園地方法院刑事判決
110年度審訴字第449號
公  訴  人  臺灣桃園地方檢察署檢察官
被      告  楊春評


上列被告因違反廢棄物清理法案件，經檢察官提起公訴（109年
度偵字第8719號、110年度偵緝字第203號），被告於本院準備程
序中，就被訴事實為有罪之陳述，經本院告知簡式審判程序意旨
，並聽取當事人之意見後，本院合議庭裁定改由受命法官獨任依
簡式審判程序審理，判決如下：
    主  文
楊春評犯廢棄物清理法第四十六條第四款前段之非法清除廢棄物
罪，處有期徒刑陸月，如易科罰金，以新臺幣壹仟元折算壹日。
    事實及理由
一、本件犯罪事實及證據，除應補充、更正如下外，其餘均引用
    如附件檢察官起訴書之記載：
  ㈠起訴書犯罪事實欄一第1行「楊春評、蒙德明均知悉從事廢棄
    物之清除、處理業務」更正補充為「楊春評、蒙德明（蒙德
    明部分，由本院另行處理）均知悉從事廢棄物之清除、處理
    事務」。
　㈡起訴書證據並所犯法條欄一、證據清單及待證事實編號4「現
    場及路口監視器截圖照片25張」更正為「現場及路口監視器
    截圖照片35張」。
　㈢證據部分補充「調解委員調解單1紙」、「告訴人陳萬松於本
    院準備程序及審理中之陳述」、「被告楊春評於本院準備程
    序及審理中之自白」。
二、論罪科刑：  
  ㈠核被告楊春評所為，係犯廢棄物清理法第46條第4款前段之非
    法清除廢棄物罪。
　㈡另被告楊春評於103年間，曾因施用毒品案件，經本院以103
    年度審易字第2647號判決判處有期徒刑月6確定，於104年5
    月6日易科罰金執行完畢乙節，有臺灣高等法院被告前案紀
    錄表1份在卷可考，被告於上開徒刑執行完畢後，5年內故意
    再犯本案有期徒刑以上之罪，固符合累犯規定，而應依刑法
    第47條第1項規定加重其刑。然參照司法院大法官釋字第775
    號解釋意旨，審酌被告雖有上揭構成累犯之情形，惟屬侵害
    自身身體法益之施用毒品案件，與本案其所犯非法清除廢棄
    物罪間，彼此罪質迥異、犯罪手法與型態亦不相同，況無他
    據可徵被告本案犯行具有特別惡性或刑罰反應力薄弱之情形
    ，是尚無就法定最低刑度予以加重之必要，故就被告本案所
    犯之罪，不依刑法第47條第1項加重其刑，併此敘明。
　㈢按犯罪之情狀顯可憫恕，認科以最低度刑仍嫌過重者，得酌
    量減輕其刑，刑法第59條定有明文。刑事審判旨在實現刑罰
    權之分配的正義，故法院對有罪被告之科刑，應符合罪刑相
    當之原則，使輕重得宜，罰當其罪，以契合社會之法律感情
    ，此所以刑法第57條明定科刑時應審酌一切情狀，尤應注意
    該條所列10款事項以為科刑輕重之標準，並於同法第59條賦
    予法院以裁量權，如認犯罪之情狀可憫恕者，得酌量減輕其
    刑，俾使法院就個案之量刑，能斟酌至當。而刑法第59條規
    定犯罪之情狀可憫恕者，得酌量減輕其刑，其所謂「犯罪之
    情狀」，與同法第57條規定科刑時應審酌之一切情狀，並非
    有截然不同之領域，於裁判上酌減其刑時，應就犯罪一切情
    狀（包括第57條所列舉之10款事項），予以全盤考量，審酌
    其犯罪有無可憫恕之事由（即有無特殊之原因與環境，在客
    觀上足以引起一般同情，以及宣告法定低度刑，是否猶重等
    等），以為判斷。查被告楊春評所清運者，係廢木材混合物
    ，數量尚非鉅大，所造成之危害程度較輕微，與非法清運足
    以污染環境衛生之大量一般廢棄物，抑或具有毒性、危險性
    且濃度或數量足以影響人體健康或污染環境之有害事業廢棄
    物相比，其惡性及危害程度實難相提並論；再參酌被告楊春
    評於偵、審中均坦承犯行，且被告楊春評已與告訴人陳萬松
    達成調解，並將所傾倒的廢棄物全部清理完畢，告訴人陳萬
    松亦表示願意原諒被告楊春評乙情，此有本院調解委員調解
    單1紙、本院110年12月8日之準備程序筆錄1份在卷可考，足
    見被告犯後知所悔悟，態度尚佳，是本案論處廢棄物清理法
    第46條之法定最低本刑（即有期徒刑1年），實屬過苛，難
    謂符合罪刑相當性及比例原則，爰依刑法第59條規定，就被
    告所為本件犯行酌減其刑，以求衡平。
  ㈣爰審酌被告楊春評未經許可從事廢棄物之清理，所為危及環
    境衛生、國民健康，實有不該；惟念被告楊春評坦承犯行，
    態度尚佳，兼衡其已與告訴人陳萬松達成調解，並已將所傾
    倒的廢棄物全部清理完畢，業如上述，暨考量其自陳其學歷
    國小，現在打零工，日薪新臺幣（下同）1,500元，需要扶
    養妻子（詳本院卷第122頁）等一切情節，量處如主文所示
    之刑，並諭知易科罰金之折算標準，以示懲儆。
三、沒收：
    按宣告刑法第38條、第38條之1之沒收或追徵，有過苛之虞
    、欠缺刑法上之重要性、犯罪所得價值低微、或為維持受宣
    告人生活條件之必要者，得不宣告或酌減之，刑法第38條之
    2第2項定有明文。所謂「過苛」，係指沒收違反過量禁止原
    則，讓人感受到不公平而言。查被告楊春評非法清除廢棄物
    而取得之報酬為4,000元，核屬其犯罪所得，業據被告楊春
    評於審理中供承不諱（詳本院卷第80頁），惟審酌被告已與
    告訴人達成調解，並已將所傾倒的廢棄物全部清理完畢，業
    如上述，而被告係花費28000元左右請人協助將所傾倒之廢
    棄物傾倒完畢等情，業據被告於本院準備程序供陳在卷，是
    被告既花費上開金錢以回復環境原狀，已超過其犯罪所得4,
    000元甚多，本院認再予宣告被告上開犯罪所得之沒收、追
    徵，應有違反人民法律感情而有過苛之虞，爰依刑法第38條
    之2第2項規定，裁量不予宣告沒收及追徵其犯罪所得。
據上論斷，應依刑事訴訟法第273條之1第1項、第299條第1項前
段、第310條之2、第454條第2項，判決如主文。
本案經檢察官陳寧君提起公訴，檢察官林欣怡到庭執行職務。
中    華    民    國   111    年    1     月    7     日
                  刑事審查庭  法  官  林慈雁
以上正本證明與原本無異。
如不服本判決應於收受判決後20日內向本院提出上訴書狀，並應
敘述具體理由。其未敘述上訴理由者，應於上訴期間屆滿後20日
內向本院補提理由書（均須按他造當事人之人數附繕本）「切勿
逕送上級法院」。
                              書記官  吳秉翰
中　　華　　民　　國　　111 　年　　1 　　月　　10　　日
附錄本判決論罪之法律條文：
廢棄物清理法第46條
有下列情形之一者，處1年以上5年以下有期徒刑，得併科新臺幣
1千5百萬元以下罰金：
一、任意棄置有害事業廢棄物。
二、事業負責人或相關人員未依本法規定之方式貯存、清除、處
    理或再利用廢棄物，致污染環境。
三、未經主管機關許可，提供土地回填、堆置廢棄物。
四、未依第41條第1項規定領有廢棄物清除、處理許可文件，從
    事廢棄物貯存、清除、處理，或未依廢棄物清除、處理許可
    文件內容貯存、清除、處理廢棄物。
五、執行機關之人員委託未取得許可文件之業者，清除、處理一
    般廢棄物者；或明知受託人非法清除、處理而仍委託。
六、公民營廢棄物處理機構負責人或相關人員、或執行機關之人
    員未處理廢棄物，開具虛偽證明。 

附件：
臺灣桃園地方檢察署檢察官起訴書
                                    109年度偵字第8719號
                                    110年度偵緝字第203號
　　被　　　告　楊春評　男　64歲（民國00年00月00日生）
　　　　　　　　　　　　住桃園市○○區○○路000號
　　　　　　　　　　　　國民身分證統一編號：Z000000000號
　　　　　　　　蒙德明　男　53歲（民國00年0月00日生）
　　　　　　　　　　　　住新竹縣○○鄉○○0巷00弄0號
　　　　　　　　　　　　國民身分證統一編號：Z000000000號
上列被告等因違反廢棄物清理法案件，業經偵查終結，認應提起
公訴，茲將犯罪事實及證據並所犯法條分敘如下：
　　　　犯罪事實
一、楊春評、蒙德明均知悉從事廢棄物之清除、處理業務，應依
    廢棄物清理法第41條第1項之規定，向直轄市、縣（市）主
    管機關或中央主管機關委託之機關申請核發公民營廢棄物清
    除處理機構許可文件後，始得為之，竟共同基於未領有廢棄
    物清除、處理許可文件而從事廢棄物清除、處理之犯意聯絡
    ，於民國109年2月5日晚間9時49分前某時，先由楊春評駕駛
    車牌號碼000-00號自用大貨車，自桃園市楊梅區高榮里某朋
    友房屋內清運該處所拆除之廢木材混合物（代碼：D-0799）
    後，嗣於同日晚間9時49分許，由蒙德明騎乘車牌號碼000-0
    00號普通重型機車帶領楊春評，將上開廢木材混合物頃倒在
    陳萬松向財團法人桃園縣私立啟新社福會承租之桃園市○○區
    ○○段0000號土地上（地點為桃園市楊梅區秀才路845巷），
    楊春評因而不法獲利新臺幣（下同）5,000元、蒙德明不法
    獲利3,000元。嗣經陳萬松向桃園市政府警察局楊梅分局報
    案，上開分局會同桃園市政府環境保護局於109年2月17日到
    場稽查，發現上址棄置有廢木材混合物，因而查悉上情。
二、案經桃園市政府警察局楊梅分局報告偵辦。
　　　　證據並所犯法條
一、證據清單及待證事實：
編號 證據名稱 待證事實 1 被告楊春評於警詢時及偵訊中之自白 坦承有於109年2月5日晚間9時49分許，其朋友房屋所產之廢木材混合物委由其清除、處理，且其未取得廢棄物清除、處理許可而跟隨蒙德明將廢木木材混合物傾倒在桃園市○○區○○段0000號之事實。 2 被告蒙德明於警詢時及偵訊中之供述 坦承有於109年2月5日晚間9時49分許，帶領楊春評將其所清運之廢木材混合物傾倒在桃園市○○區○○段0000號土地，且其與楊春評皆未取得廢棄物清除、處理許可之事實。 3 證人陳萬松於警詢時之證述 證明陳萬松向財團法人桃園縣私立啟新社福會承租之桃園市○○區○○段0000號土地且遭人棄置廢木材混合物之事實。  土地登記用公務謄本財團法人桃園縣私立啟新社福會109年10月23日桃啟新社字第109032號函及所附土地租賃契約書1份  4 現場及路口監視器截圖照片25張 證明109年2月5日晚間9時49分許有車號000-000號重型機車行經桃園市楊梅區秀才路845巷口，旋有車號000-00號自用大貨車跟隨並經過上開巷口及現場廢棄物棄置情形等事實。 5 桃園市政府環境保護局環境稽查工作紀錄表（稽查編號：109-H02628）、桃園市政府環境保護局環境稽查大隊稽查工作紀錄表（編號：035616）各1份 證明相關稽查人員於109年2月17日，在桃園市○○區○○段0000號土地，查獲體積長約8公尺、寬約3.8公尺、高約1.8公尺之廢木材混合物之事實。 6 車輛詳細資料報表2份 證明車號000-00號自用大貨車係被告楊春評為負責人之宜得企業社所有及車號000-000號重型機車為被告蒙德明所有之事實。 
二、核被告楊春評、蒙德明所為，均係犯廢棄物清理法第46條第
    4款前段之未領有廢棄物清除、處理許可文件，而從事廢棄
    物清除、處理罪嫌。又被告2人有犯意聯絡及行為分擔，請
    依共同正犯論處。
三、依刑事訴訟法第251條第1項提起公訴。
　　此　致
臺灣桃園地方法院
中　　華　　民　　國　 110　　年　　4 　　月　　24　　日
　　　　　　　　　　　　　　　檢　察　官  陳寧君
本件證明與原本無異
中　　華　　民　　國　 110　　年　　4 　　月　　28　　日
　　　　　　　　　　　　　　　書  記　官  廖勝裕
附錄本案所犯法條：
廢棄物清理法第46條第4款
有下列情形之一者，處 1 年以上 5 年以下有期徒刑，得併科新
臺幣 1 千 5 百萬元以下罰金：
一、任意棄置有害事業廢棄物。
二、事業負責人或相關人員未依本法規定之方式貯存、清除、處
    理或再利用廢棄物，致污染環境。
三、未經主管機關許可，提供土地回填、堆置廢棄物。
四、未依第 41 條第 1 項規定領有廢棄物清除、處理許可文件
    ，從事廢棄物貯存、清除、處理，或未依廢棄物清除、處理
    許可文件內容貯存、清除、處理廢棄物。
五、執行機關之人員委託未取得許可文件之業者，清除、處理一
    般廢棄物者；或明知受託人非法清除、處理而仍委託。
六、公民營廢棄物處理機構負責人或相關人員、或執行機關之人
    員未處理廢棄物，開具虛偽證明。